臺灣新北地方法院刑事判決
110年度智易字第27號
公  訴  人  臺灣新北地方檢察署檢察官
被      告  楊利美



            陳俊育



共      同
選任辯護人  王仁佑律師
            張維軒律師
上列被告等因偽造文書等案件，經檢察官提起公訴（110年度偵
字第8187號），本院判決如下：
    主  文
己○○、丙○○共同犯商品虛偽標記罪，各處有期徒刑貳月，如易科
罰金，均以新臺幣壹仟元折算壹日。
    事  實
一、己○○為址設新北市○○區○○○路000巷0號之可承國際股份有限
    公司（下稱可承公司）之名義兼實際負責人，丙○○則負責可
    承公司商品開發及販售業務。己○○及丙○○明知其所引進銷售
    之「小愛音箱mini」商品，並未依電信法及電信管制射頻器
    材審驗辦法之規定，提交國家通訊傳播委員會（簡稱NCC）
    申請審驗而取得認證號碼（下稱NCC認證號碼），竟意圖欺
    騙他人，基於就商品之品質為虛偽標記之犯意聯絡，於民國
    108年9月9日起至109年7月20日止，在不詳地點，自行或透
    過他人利用通訊設備連接網際網路至「蝦皮購物」網站，並
    以帳號「louise0241」登入該網站拍賣網頁，刊登「小愛音
    箱mini（福利品）」商品銷售資訊，並在商品規格欄位上登
    載由伊瑪格科技有限公司（下稱伊瑪格公司）就同一商品向
    國家通訊傳播委員會所申請審驗合格而取得之認證號碼「CC
    AJ18LP2FB0T5」（下稱本案認證號碼），表示所販售之「小
    愛音箱mini」商品業經國家通訊傳播委員會檢驗合格，而就
    該商品之品質為虛偽不實之表示。
二、案經伊瑪格公司訴由臺灣臺北地方檢察署陳請臺灣高等檢察
    署檢察長令轉臺灣新北地方檢察署檢察官偵查起訴。
    理  由
一、證據能力：
  ㈠按被告以外之人於審判外之言詞或書面陳述，除法律有規定
    者外，不得作為證據，刑事訴訟法第159條第1項固定有明文
    。惟被告以外之人於審判外之陳述，雖不符前4條之規定，
    而經當事人於審判程序同意作為證據，法院審酌該言詞陳述
    或書面陳述作成時之情況，認為適當者，亦得為證據。當事
    人、代理人或辯護人於法院調查證據時，知有第159條第1項
    不得為證據之情形，而未於言詞辯論終結前聲明異議者，視
    為有前項之同意，同法第159條之5亦有規定。本案下述所引
    被告以外之人於審判外之陳述，經本院提示審判外陳述之內
    容並告以要旨，被告及其辯護人迄於本院言詞辯論終結前，
    檢察官、被告及其辯護人均未爭執證據能力（見本院卷第10
    7頁、第379頁至第384頁），復經本院審酌該等供述證據作
    成之客觀情狀，並無證明力明顯過低或係違法取得之情形，
    且為證明本案犯罪事實所必要，認為以之作為證據應屬適當
    ，應有證據能力。
  ㈡以儲存於電磁紀錄載體，或以數位方式傳送，所產生類似文
    書之聲音、影像及符號等作為證據之數位證據，因具無限複
    製性、複製具無差異性、增刪修改具無痕跡性、製作人具不
    易確定性等特性，較一般傳統之書證、物證，更易偽造或變
    造，而須特重其證據真實性之處理。於訴訟上，若當事人之
    一方提出數位證據為證，經他方爭執其真實性而否定證據能
    力，法院亦認該證據之存否，與待證事實間具有關聯性時，
    即應命提出該證據之一方，以適當方法釋明該數位證據有無
    遭偽造、變造之情，而確認證據之同一性（最高法院111年
    度台上字第2473號判決意旨參照）。查被告等及辯護人爭執
    告訴人伊瑪格公司所提出告證四、五即蝦皮購物網站帳號「
    louise0241」網路商場頁面截圖（見臺灣臺北地方檢察署10
    8年度他字第11758號卷【下稱北檢他卷】第10頁）及有關該
    頁面檔案截圖（見本院卷第133頁）之證據能力（見本院卷
    第216頁），此部分雖據檢察官提供上開截圖畫面之原始檔
    案光碟，惟仍無法防免前述數位證據經修改之可能性，另經
    依檢察官之聲請傳喚伊瑪格公司前員工乙○○到庭說明，然證
    人乙○○證稱其自110年7月2日往前回推2年多之在職期間，老
    闆固有給NCC證號請其或其他員工上網蒐證賣場有無使用該
    證號，若有就將其截圖，其有截圖交給法務過，但其對告證
    四的截圖沒有印象，也不記得所截圖之商品為何等語（見本
    院卷第281頁至第287頁），是從證人乙○○之證述無法確認其
    本人即為截取告證四即蝦皮購物網站帳號「louise0241」網
    路商場頁面截圖之人，亦無從以其證述確認該上開蝦皮網路
    商場頁面截圖及有關該頁面檔案截圖未經修改而確保證據之
    同一性，是此部分尚難認有證據能力。
  ㈢另本院後述所引用之其餘非供述證據，經本院依法當庭提示
    令被告辨認外，復無證據足證係公務員違背法定程序所取得
    ，且當事人亦未表示反對意見，而為證明本案犯罪事實所必
    要，亦得作為本案證據。
二、認定事實所憑之證據及理由：
    訊據被告己○○、丙○○固均坦承其等分別為可承公司實際負責
    人，以及負責可承公司商品開發及販售業務，包括網購平台
    溝通等事務。「小愛音箱mini」商品是被告丙○○所引進的等
    情，惟均矢口否認犯行，辯稱：「小愛音箱mini」商品後，
    是由可承公司其他員工去做網路賣場上架處理，並不知道蝦
    皮賣場上有刊登本案認證號碼云云。辯護人則為其等辯稱：
    可承公司除了被告2人與丁○○外，同時亦有其他多名員工在
    職，負責店商平台上架業務，且所有員工都知悉可承公司之
    蝦皮帳號密碼，而皆有在蝦皮賣場上刊登本案認證號碼之可
    能，並無法直接推斷是被告2人所為。且依證人丁○○及甲○○
    之證述，其等亦未將本案認證號碼提供給被告丙○○，被告2
    人在不知悉有本案認證號碼情況下，不可能指示其他員工或
    容任員工使用本案認證號碼進行商品上下。另蝦皮賣場亦係
    事後才要求須填載NCC認證號碼，被告2人在事前無指示員工
    刊載本案認證號碼之必要云云。經查：
  ㈠被告己○○為可承公司實際負責人，被告丙○○則負責可承公司
    商品開發及販售業務，包括網購平台溝通等事務，「小愛音
    箱mini」商品為被告丙○○所引進，係以水貨販賣，並未取得
    NCC認證號碼；另可承公司所經營之蝦皮購物賣場帳號為「l
    ouise0241」，該帳號有於108年9月9日起至109年7月20日止
    刊登販售「小愛音箱mini（福利品）」商品販售資訊，於商
    品規格欄位上另刊登有告訴人伊瑪格公司就「小愛音箱mini
    」商品所申辦取得之本案認證號碼等事實，業據被告2人坦
    認不諱（見北檢他卷第50頁反面、臺灣新北地方檢察署109
    年度他字第4525號卷【下稱戊○○他卷】第347頁至第348頁、
    本院卷第106頁、第385頁至第388頁），且有「小愛音箱min
    i」商品之型式認證資料查詢、新加坡商蝦皮娛樂電商有線
    公司台灣分公司（下稱蝦皮公司）110年1月22日蝦皮店商字
    第0810122004S號函及檢附蝦皮購物帳號「louise0241」刊
    登「小愛音箱mini」商品查詢資料、111年5月31日蝦皮店商
    字第0220531001S號函及檢附內部系統刊登資訊（見北檢他
    卷第8頁、戊○○他卷第443頁至第445頁、本院卷第299頁至第
    301頁）在卷可憑，故此節事實，首堪認定。又有關可承公
    司刊登本案認證號碼期間經查應為108年9月9日起至109年7
    月20日，與起訴書原載係於107年7月30日至108年10月7日間
    某時，固略有不同，但實際刊登期間仍有部分落於起訴書原
    載期間，爰在不影響基本事實同一性下，就實際刊登時間及
    具體刊登之商品標題更正如事實欄一所示。
  ㈡另可承公司引進「小愛音箱mini」商品後，原欲在東森得易
    購股份有限公司（下稱東森得易購公司）經營賣場平台上架
    銷售，但因當時東森得易購公司承辦此業務之窗口人員甲○○
    於107年12月13日前發現可承公司所欲銷售之「小愛音箱min
    i」缺乏NCC認證號碼，遂與可承公司當時承辦此業務之窗口
    人員丁○○聯繫並告知此情，其後丁○○再將此情轉知被告丙○○
    知悉等情，有證人即東森得易購員工陳哲平於偵訊中之證述
    ，以及證人丁○○、甲○○於偵訊及本院審理中證述（見戊○○他
    卷第344頁至第346頁、本院卷第184頁至第185頁、第188頁
    至第190頁、第192頁至第193頁、第197頁至第199頁、第203
    頁至第214頁）可參，且有丁○○與甲○○間Skype對話紀錄1份
    （見戊○○他卷第245頁至第263頁）在卷可佐，是以被告丙○○
    於經丁○○於107年12月間向其轉知東森得易購公司表示「小
    愛音箱mini」商品缺乏NCC認證號碼乙情時，即知悉「小愛
    音箱mini」商品需要有NCC認證號碼，才能在東森得易購公
    司所屬賣場平台上架銷售。被告丙○○於本院準備程序中供稱
    ：我知道「小愛音箱mini」等類似商品要交給NCC認證，因
    為網購平台上架前都會問商品有無經過NCC認證，我在本案
    發生前就知道此類商品要NCC認證。因為沒有經過NCC認證的
    商品上架後，NCC也只會發函請平台下架，所以我引進「小
    愛音箱mini」商品時並沒有特別去做認證，當時市場很缺貨
    ，所以我想說不用做認證，反正被抓到也只是商品下架而已
    等語（見本院卷第106頁），更徵被告丙○○早即知悉有關「
    小愛音箱mini」等屬電信設備之商品原則上須經NCC認證合
    格方能上架銷售，但因見「小愛音箱mini」商品在市場熱銷
    ，遂搭乘此一熱潮在未取得NCC認證號碼下即引進此一商品
    販售等情明確，是以被告丙○○對於NCC認證號碼作用知之甚
    詳，顯知悉此類電信設備商品若有記載NCC認證號碼，即象
    徵業經國家單位檢驗合格，不僅有助於在各賣場平台上架銷
    售，亦可增添消費者選購之意願。被告己○○雖辯稱其是因告
    訴人伊瑪格公司公司提告本案後，始知悉如「小愛音箱mini
    」等電信設備商品須經NCC認證方能上架銷售云云，惟可承
    公司係於101年8月29日即登記設立，有經濟部商業司商工登
    記公示資料查詢結果在卷可查（見北檢他卷第6頁至第7頁）
    ，至遲於102年6、7月間即開始營運，主要係以在網路平台
    販售監視器或家電等商品為業，亦據被告己○○供述在卷（見
    本院卷第105頁），則其身為可承公司實際負責人，對於可
    承公司主要營運項目即販售包含電信設備等電器用品應經NC
    C認證方能上架銷售等情，自難推諉不知，是其此部分所辯
    尚非可採。
  ㈢再參以被告丙○○本自承其為可承公司引進「小愛音箱mini」
    商品販售之人，以及證人楊渝涵於本院審理中證稱：被告2
    人一直都在可承公司，其他員工則來來去去，我任職期間可
    承公司員工總共約4、5人，此人數包含我和被告2人。我知
    道被告己○○有空的時候會去蝦皮賣場回覆客人聊聊，我印象
    中她自己也有管理賣場，被告丙○○則會找商品，跟電商窗口
    開會談活動，他是負責決定何種商品要在賣場平台上架或下
    架之人，他找到可以販售的商品後，回來就會請我們去改圖
    片上架，他會給大陸淘寶之連結提供商品規格。可承公司所
    有配合電商的後台帳號密碼會列在一個文件檔案內，可承公
    司的每個員工都可以開啟這個文件檔案，包括被告2人（見
    本院卷第186頁、第196頁、第200頁）等語，並佐以共同被
    告丙○○以證人身分於偵查中證稱：可承公司實際負責人是己○○，我只是參與業務的股東。商品的部分最終決定權在我，
    己○○負責盯商品進貨、出貨、上架進度等語（見新北他卷第
    348頁），以及被告己○○於偵查中自承蝦皮賣場「louise024
    1」帳號，可承公司跟我個人都有在使用，我也有賣我自己
    的東西，公司的員工也可以進去上架商品等語（見他卷第21
    頁），足見被告2人始為可承公司經營業務之主要決策者，
    其他員工均僅係短期在可承公司上班，受被告2人指示工作
    ，其中被告丙○○會指示其他員工將所引進之商品在各賣場平
    台上下架，被告己○○則會操作可承公司之蝦皮賣場「louise
    0241」帳號販售商品等情甚明。
  ㈣又NCC認證號碼為我國所獨有之機制，並非大陸淘寶網站販售
    電信設備商品時所會填載之規格或資料，故有關NCC認證號
    碼之填寫，絕非可承公司員工因聽從被告丙○○指示上架商品
    時，可自行從大陸淘寶網站時所查悉而併予照抄填載之項目
    。復依蝦皮公司111年5月31日蝦皮店商字第0220531001S號
    回函結果可知，有關「小愛音箱mini」等所屬商品類別之NC
    C認證字號，係自110年4月15日起始屬必填欄位，若未填寫
    則無法將該商品上架（見本院卷第299頁）。而有關本案可
    承公司以蝦皮帳號「louise0241」刊登「小愛音箱mini（福
    利品）」商品之期間為108年9月9日至109年7月20日止，顯
    然均係發生在蝦皮公司將NCC認證號碼改為上架之必填欄位
    之前，故縱未填載NCC認證號碼，該「小愛音箱mini（福利
    品）」商品販售資訊仍可刊登上架。故倘若本案「小愛音箱
    mini（福利品）」係可承公司其他員工受被告2人等主管指
    示要在蝦皮賣場刊登上架，該員工在未受指示情況下，實無
    特別填載NCC認證號碼欄位為本案認證號碼之必要，換言之
    ，本案認證號碼之填載，應係有意為之，並非因應當時蝦皮
    賣場刊登商品上架機制所致。可承公司所屬人員包括被告2
    人及其他員工，僅有被告2人具主管地位且知悉NCC認證號碼
    在平台販售之意涵，其他員工並無自行填載本案認證號碼之
    動機與必要。本案認證號碼之填載，堪認係被告2人自行或
    授意當時員工予以填載，主觀上具就商品之品質為虛偽標記
    之犯意聯絡。退而言之，「小愛音箱mini（福利品）」在蝦
    皮賣場刊登期間長達10個月以上，被告己○○身為開蝦皮賣場
    帳號實際使用者之一，而被告丙○○則為此項商品上架與否之
    決定人，實有充分時間關注此項商品之銷售進程，然其等卻
    仍縱容本案認證號碼持續刊登在蝦皮賣場上，亦至少具販賣
    虛偽標記商品之不確定故意及犯意聯絡。
  ㈤被告2人及辯護人雖均將填載本案認證號碼之行為推諉為當時
    在可承公司任職之員工丁○○或其他員工自行填載云云，惟證
    人丁○○於偵訊及本院審理中均始終明確證稱其並未經手可承
    公司蝦皮賣場商品上架業務等語（見戊○○他卷第39頁、第23
    1頁、本院卷第185頁），且從其於偵查中所證述其係於107
    年9、10月間到職至108年2月離職之任職期間（見戊○○他卷
    第18頁、第235頁），確實不在可承公司上揭在蝦皮賣場刊
    登本案認證號碼期間之內，故證人丁○○證述其未從事有關蝦
    皮賣場上架業務等語，自屬可信。至於可承公司其他員工，
    並無自行刊登本案認證號碼之動機與必要，已如前述，故被
    告2人及辯護人上開辯解，均非可採。
  ㈥另辯護人雖援引證人丁○○及甲○○之證述，其等並未將本案認
    證號碼提供給被告丙○○，而認被告丙○○無知悉本案認證號碼
    之管道云云。惟證人甲○○於本院審理中證稱：「小愛音箱mi
    ni」商品的NCC認證號碼是公開資訊，一般網路上都查詢得
    到，像是蝦皮或google網站等語（見本院卷第209頁），核
    與偵查中告訴代理人黃子懿之指述約略一致（見戊○○偵卷第
    117頁），且與卷附「小愛音箱mini」商品之型式認證資料
    下方顯示可在NCC官網網址查詢之紀錄等情吻合（見北檢他
    卷第8頁），是以被告2人縱非係從證人丁○○或甲○○等人處知
    悉本案認證號碼，但因NCC認證號碼係屬公開資訊，其等仍
    有透過網路查詢而知悉本案認證號碼之途徑，故辯護人此部
    分所辯，仍非可取。
  ㈦綜上所述，本案事證明確，被告2人犯行堪以認定，均應依法
    論科。
三、論罪科刑：
　㈠核本案被告2人所為，係在所蝦皮購物賣場上先為虛偽標記本
    案認證號碼之行為，並同時意圖販賣而在網路上陳列，是核
    其2人所為，係犯刑法第255條第1項之商品虛偽標記罪。公
    訴意旨雖認被告2人係涉犯刑法第255條第2項之罪，惟該罪
    乃擬制之立法體例，屬補充規定，倘其行為同時構成同條第
    1項之罪者，即應論以該主要規定之罪，無再適用補充條款
    之餘地。又此部分基本社會事實同一，且刑法第255條第2項
    之罪構成要件已援引同條第1項之部分要件及罪刑，被告2人
    及其等辯護人於本案中實際上亦已對究竟被告2人有無為虛
    偽標記乙情進行實質攻防，而無礙其等防禦權，本院自得變
    更起訴法條予以審究。被告2人就上開犯行，有犯意聯絡及
    行為分擔，均應論以共同正犯。
　㈡公訴意旨雖另以被告2人上開所為，另涉犯刑法第216條、第2
    12條、第220條第2項行使偽造準特種文書罪嫌云云。查被告
    2人於事實欄一所載時、地在蝦皮賣場上販售「小愛音箱min
    i（福利品）」商品銷售資訊時，固然有在商品規格欄位上
    登載屬告訴人伊瑪格公司之本案認證號碼，並經本院認定如
    前，但其等既係以可承公司所經營之蝦皮購物賣場名義刊登
    相關販售資訊，而未有冒以告訴人伊瑪格公司名義販售，則
    縱然被告2人所刊載有符合NCC認證之商品規格與其等所販售
    之商品實際狀況係水貨等情不符，然其等既有權決定可承公
    司商品銷售資訊應如何刊登，縱有不法利用告訴人所申請之
    本案認證號碼填載在可承公司所經營之網路賣場，仍與偽造
    之構成要件有別，而不能證明涉犯上開罪名，是公訴意旨另
    認被告2人涉犯上開罪嫌，容有誤會，而本應為無罪之諭知
    ，惟因此部分如成立犯罪，與被告2人前開有罪部分因有裁
    判上一罪關係，爰均不另為無罪之諭知。
　㈢爰以行為人之責任為基礎，審酌被告2人明知所販售之商品並
    未取得NCC認證號碼，但仍於蝦皮購物網路站販售「小愛音
    箱mini（福利品）」時，虛偽登載告訴人伊瑪格公司之本案
    認證號碼，足使瀏覽之不特定人誤信商品品質而陷於誤買之
    風險，所為實不可取，考量本案虛偽標示期間非短，但須偽
    標示商品之種類單一，兼衡被告2人無任何犯罪前案紀錄，
    有其等臺灣高等法院被告紀錄表存卷可參（見本院卷第13頁
    至第18頁），素行尚佳，均自述學歷為大學畢業，現仍繼續
    經營可承公司，需扶養2個未成年子女等生活狀況（見本院
    卷第392頁），暨其等犯後均否認犯行，及其等犯罪之動機
    、目的、手段等一切情狀，各量處如主文所示之刑，並皆諭
    知如易科罰金之折算標準，以資懲儆。
據上論斷，應依刑事訴訟法第299條第1項前段、第300條，刑法
第28條、第255條第1項、第41條第1項前段，刑法施行法第1條之
1第1項，判決如主文。
本案經檢察官庚○○提起公訴，檢察官劉家瑜到庭執行職務。
中　　華　　民　　國　　111 　年　　9 　　月　　29　　日
                  刑事第九庭    法　官  林米慧
上列正本證明與原本無異。
如不服本判決，應於判決送達後20日內敘明上訴理由，向本院提
出上訴狀 (應附繕本) ，上訴於臺灣高等法院。其未敘述上訴理
由者，應於上訴期間屆滿後20日內向本院補提理由書「切勿逕送
上級法院」。
                                書記官  蔡忠衛
中　　華　　民　　國　　111 　年　　9 　　月　　29　　日
附錄本案論罪科刑法條全文：
中華民國刑法第255條
意圖欺騙他人，而就商品之原產國或品質，為虛偽之標記或其他
表示者，處1年以下有期徒刑、拘役或3萬元以下罰金。
明知為前項商品而販賣，或意圖販賣而陳列，或自外國輸入者，
亦同。